【裁判字號】    89,婚,109
【裁判日期】    890516
【裁判案由】    離婚
【裁判全文】
臺灣板橋地方法院民事判決  八十九年婚字第一○九號
    原      告  甲○
    訴訟代理人  謝幸伶律師
                王如玄律師
    右  一  人
    複代理人    蔡惠子律師
    被      告  乙○○      住台北縣中和市○○路三六九巷十九弄四號之三
右當事人間請求離婚事件，本院判決如左：
    主    文
准原告與被告離婚。
訴訟費用由被告負擔。
    事    實
甲、原告方面：
  一、聲明：求為判決﹕如主文所示。
  二、陳述﹕
      （一）緣兩造結褵二十載，並育有一子黃文翰，婚後前十年生活尚屬和諧，惟
            自原告從陸軍總部退休後，除每月固定負擔新台幣（下同）二萬多元之
            家庭生活費外，因收入減少，無法時常滿足被告對金錢方面之額外需求
            ，被告便開始冷落原告，嫌原告年老，罵原告糟老頭，獨占原告房子，
            不讓原告回家，屢經溝通無效，原告遂由律師發函，希望被告能出面解
            決，然被告迄今未加理睬，原告只得提起訴訟。
      （二）按「婚姻乃一男一女之兩性結合，以組織家庭，共同生活為目的。故有
            足以破壞共同生活，或難以維持共同生活之情事發生，應許其離婚以消
            滅婚姻關係。民國（下同）七十四年六月三日修正公布之民法親屬編，
            就裁判離婚之原因，為應實際需要，參考各國立法例，增設民法第一千
            零五十二條第二項，明定有同條第一項以外重大事由，難以維持婚姻者
            ，亦得請求離婚。是對於家庭生活之美滿幸福，有妨礙之情形，即得認
            其與此之所謂難以維持婚姻之重大事由相當。」最高法院七十九年台上
            字第一○四○號判決及八十六年度第二次民事庭會議決議可資參考。
      （三）本件兩造之婚姻確有難以維持之重大事由：
            １兩造結褵二十載，前一階段還算過得和諧，唯自七十九年間起，被告
              為了要控制原告全部經濟，貪得無厭，對原告施以精神及物質上雙重
              虐待，原告為了顧全家庭美滿及兒子前途，百般忍讓，被告卻始終毫
              無改善，例如：
              (1)被告每月照樣向原告拿取二萬餘元之生活費，卻經常不煮飯給原告
                吃，原告與之溝通，卻換來被告亂發脾氣、摔東西、敲桌椅、擊門
                窗。
              (2)被告不整理家務，廁所髒臭無比，有時原告看電視，被告就故意轉
                台；原告吹電扇，被告也故意轉向；原告寫文章，被告就將照明燈
                關掉；原告尚在睡眠，被告就將音響轉得極大，令原告無法入眠；
                因被告不作飯，原告自己煮來吃，卻遭被告斥責弄髒廚房，生活起
                居各方面，處處與原告作對，找原告麻煩。
            ２八十五年八月間，被告趁原告回大陸探親之際，擅取原告支票兌領一
              百七十二萬元，這筆錢是原告辛苦工作大半輩子，省吃儉用才存下來
              的「棺材本」，被告竟擅自盜用，經原告發現後制止，並主動表示可
              以給被告部分現金，並請被告兄、弟共商權衡處理之計，然被告仍將
              原告的「棺材本」全數花用殆盡。
            ３被告聯合其子共同欺壓原告，三番兩次不讓原告進家門：
              (1)在制止被告擅用支票無效後，原告痛心之餘，乃暫時在女兒家中居
                住，至十月八日晚間原告回家時，被告拒不開門，不許原告進門，
                在原告請員山派出所警員協助後始得進門，但之後，被告卻天天藉
                故找原告麻煩，還唆使兒子共同欺凌原告，有乙次原告因兒子晚歸
                而稍加責罵，兒子非但頂撞原告，還因被告聲援而動手毆打原告，
                另乙次原告寫信請學校老師對兒子多加管教、照顧，兒子回家後竟
                動手將原告打得鼻青臉腫，原告欲打電話尋求警員保護並會同驗傷
                時，又遭被告從中阻隔，原告一時心軟，念在兒子尚有大好前程，
                遂未予追究。不料自此，被告母子二人更是聯手欺凌原告，不讓原
                告有清靜日子可過。
              (2)原告年紀已大，不堪忍受被告母子欺凌，只得返回大陸探親，至八
                十六年五月間返台後，仍然不敢回家，但念在夫妻情誼，認為有了
                磨擦、問題，總應該想法子改善，遂決定先回家再請親友居中協調
                勸解，未料六月三日晚間，原告回家時又遭被告拒絕，在原告央請
                管區員警協助下，原告終於得以進門，然在員警離去後，被告又趁
                原告上五樓拿東西之際，將四樓家門反鎖，原告只得在夜間十點多
                鐘，又悵然地返回台北女兒住處暫歇。
            ４被告對原告已恩斷義絕，毫無夫妻情份可言：
              (1)原告退休後，領得二十萬元的滿期保險金，被告竟堅持要全數由其
                支用，但因為原告弟妹在大陸苦難交加，家徒四壁，三餐不繼，原
                告基於人道與親情，拿著滿期保險金去大陸救濟弟妹，讓其修補房
                子，做小本生意，然被告卻絲毫不能體會，三番兩次藉此無理吵鬧
                ，雙方感情愈加惡化，被告甚至拒絕與原告行夫妻生活，迄今已十
                年有餘，在日常生活中對原告更是冷淡，如此貌離神離之婚姻生活
                ，毫無品質可言，亦無繼續加以維持之必要。
              (2)被告時常聯合兒子共同欺侮原告，原告在家時，生活起居方面都要
                自己料理，但是給被告的家用可不能少，即便如此，被告仍常常不
                滿足，對原告冷言冷語，嫌原告年紀大、不中用，罵原告糟老頭，
                絲毫沒有夫妻情份。
            ５日前，原告圓通路住處鄰居告以：伊曾看見數封寄予原告之信件，遭
              被告丟棄於一樓樓梯間，原告心想被告情絕至此，且二年多以來，自
              己早已是有家歸不得的狀態，伊要取回屬於自己的衣物、書籍、親友
              故舊照片、信件等私人物品，不再讓被告為所欲為，奈何被告早將住
              處門鎖更換。原告迫於無奈，只得於元月廿三日由女兒黃文君、黃文
              聖陪同至台北縣警察局中和分局錦和派出所向員警說明原委，並在巡
              邏邱姓、楊姓員警在場下，請鎖匠開門，進入屋內後，卻發現私人物
              品早已為被告所丟棄，原告只得取走僅存之二、三本書籍後，悵然離
              去。上情為在場陪同之黃文君、黃文聖所悉，亦為處理本案之員警可
              證。
      （四）按夫妻生活應以誠摯相愛、彼此尊重為基礎，倘此基礎已有所動搖，則
            婚姻斷無繼續維繫之必要與可能。又配偶應互相協力保持其共同生活之
            圓滿、安全及幸福，倘兩造隔閡已深，情感已失，夫妻形同陌路，婚姻
            名存實亡，自無維持婚姻之必要，亦即婚姻已生破綻而無回復之希望，
            應許離婚。查兩造已十年未有夫妻之實，近年來又因被告母子對原告百
            般欺凌，致原告被迫離家已有二年餘，原告年事已高，只希望能安靜渡
            日，卻因被告母子行徑，而不得滿足小小心願，為此特具狀懇請  鈞院
            鑒核，賜判如訴之聲明。
乙、被告方面：
    被告未於言詞辯論期日到場，亦未提出任何書狀作有利於自己之聲明或陳述。
    理    由
甲、程序方面﹕
    被告受合法通知，未於言詞辯論期日到場，查無民事訴訟法第三百八十六條各款
    所列情形之一，准原告聲請，由其一造辯論而為判決。
乙、得心證理由﹕
一、查兩造係夫妻，婚後同居在台北縣中和市○○路三六九巷十九弄四號之三，有原
    告提出之戶籍謄本可據，原告主張兩造婚後被告自七十九年起為控制原告之全部
    經濟，對原告施以精神及物質上雙重虐待，經常不煮飯予原告吃，生活起居都由
    原告自己料理，並三番兩次不讓原告進家門，八十六年五月間原告至大陸探親返
    台後，於六月三日更拒絕原告返家，原告只好與女兒同住迄今，被告均未聞問原
    告生活一節，已據原告長女黃文君證述甚詳（參見本院八十九年一月二十日言詞
    辯論筆錄），況八十九年一月二十三日原告在女兒陪同下欲返回上開住處拿取私
    人用品時，竟因被告更換門鎖無法進入，原告迫於無奈，只得至轄區派出所向員
    警說明原委，並在巡邏邱姓、楊姓員警在場下請鎖匠開門，進入屋內後，卻發現
    私人物品早已為被告所丟棄，衣櫥內亦不見原告衣物等情，亦經到場處理之台北
    縣警察局中和分局錦和派出所警員邱耀德於本院訊問時結證在卷（參見本院八十
    九年四月二十七日言詞辯論筆錄），被告經合法通知，復未到庭爭執，是原告主
    張之事實堪信為真實。
二、按民法第一千零五十二條第二項前段規定：「有前項以外之重大事由，難以維持
    婚姻者，夫妻之一方得請求離婚。」，其目的在使夫妻請求裁判離婚之事由較富
    彈性。又婚姻係以夫妻之共同生活為目的（民法第一千零一條規定），配偶應互
    相協力保持其共同生活之圓滿及幸福。查兩造婚後因被告欲控制原告之全部經濟
    ，對原告施以精神及物質上雙重虐待，經常不煮飯予原告吃，並三番兩次不讓原
    告進家門，八十六年六月三日竟拒絕原告返家迄今，被告均未聞問原告生活，已
    如前述，而被告經合法通知均未到庭表示意見，其絕決婚姻之意，已無庸置疑；
    況被告換鎖，使原告有家歸不得，並丟棄原告所有之私人物品，更將婚姻推到不
    可挽回之窘境，足認被告亦無無維繫婚姻之主觀上意願，況兩造婚姻生活廢止迄
    今已有二年餘，兩造之婚姻客觀上亦已生破綻而無回復之希望。是原告據以訴請
    判決與被告離婚，即屬正當，應予准許。
三、據上論結：本件原告之訴為有理由，並依民事訴訟法第三百八十五條第一項前段
    、第七十八條，判決如主文。
中      華      民      國    八十九    年      五      月      十六    日
                                    臺灣板橋地方法院家事法庭
~B法      官  李昭融
右為正本係照原本作成
如對本判決上訴，須於判決送達後廿日內向本院提出上訴狀。
中      華      民      國    八十九    年      五      月      十八    日
~B法院書記官  陳蒼仁


司法院資訊處製作；財團法人民間司法改革基金會備份。
